臺灣桃園地方法院刑事判決
110年度訴字第1250號
公  訴  人  臺灣桃園地方檢察署檢察官
被      告  徐江漢


上列被告因違反野生動物保育法案件，經檢察官提起公訴（109
年度偵字第27114號），本院判決如下：
    主  文
徐江漢犯野生動物保育法第四十條第一款之非法輸入保育類野生
動物活體及產製品罪，處有期徒刑陸月，併科罰金新臺幣參拾萬
元，有期徒刑如易科罰金，罰金如易服勞役，均以新臺幣壹仟元
折算壹日。
扣案如附表所示之保育類野生動物均沒收。
    事  實
一、徐江漢未經行政院農業委員會同意，基於非法輸入保育類野
    生動物活體及產製品之犯意，於民國108年7月18日，利用不
    知情之航空公司及貨運人員，將夾藏附表所示野生動物活體
    及死體之貨物，透過空運之方式，自馬來西亞之吉隆坡運抵
    我國桃園國際機場，而輸入保育類野生動物活體及產製品。
    嗣經臺北關人員查驗後，發現該批貨物匿未申報如附表所示
    之物，因而查獲。
二、案經行政院農業委員會林務局訴由臺灣桃園地方檢察署檢察
    官偵查起訴。
    理  由
壹、證據能力部分：
　　本判決援引之供述及非供述證據，均係依法定方式取得，並
    經本院於審理期日踐行合法之調查，被告徐江漢迄本院言詞
    辯論終結前，均未爭執其證據能力，自得採為判決之基礎。
貳、實體部分：
一、被告於本院審理中，雖承認輸入貨物並委託林義翔代為辦理
    進口報關，惟否認有非法輸入保育類野生動物之犯行，辯稱
    ：我是受馬來西亞1名黃姓女子委託輸入，我再委由林義翔
    辦理，我知道輸入的貨物含有9箱孔雀魚及1箱烏龜，但我不
    知道裡面有附表所示之野生動物；輸入前如果需要申請什麼
    文件，應該是由林義翔去處理等語。
二、經查：
　㈠被告之友人林義翔於108年7月18日，就馬來西亞輸入之1批貨
    物，委託報關業者向臺北關申報貨物進口，申報貨物名稱為
    孔雀花鱂（即孔雀魚）1批（報單號碼：CN/08/629/05114，
    裝貨港為吉隆坡，國外出口日期及進口日期均為108年7月18
    日)，經臺北關查驗後，發現該批貨物匿未申報如附表所示
    之野生動物，此為被告所承認，並經林義翔於偵查及本院審
    理中證述確實（見偵27114卷第28頁、本院訴卷第56頁、第6
    1頁、第73-74頁），另有臺北關108年7月30日北普遞字第10
    81031447號函暨檢附進口報單附卷可參（見他卷第5-9頁）
    。堪認林義翔就本案進口貨物，申報貨物名稱為孔雀花鱂，
    而未申報含有如附表所示之野生動物。
　㈡附表所示之野生動物分屬第一級、第二級保育類等情，有國
    立屏東科技大學（下稱屏科大）野生動物保育服務中心臨時
    物種鑑定表在卷足憑（見他卷第10頁）。依行政院農業委員
    會（下稱農委會）林務局108年8月20日林保字第1081623738
    號函及109年12月28日林保字第1091644411號函示說明，附
    表所示保育類野生動物未取得農委會輸入同意文件，屬非法
    輸入，且依法應於輸入前取得同意，不得事後補申請（見他
    卷第3-4頁，偵27114卷第37-38頁），足證附表所示之保育
    類野生動物，係未經農委會同意而輸入。
　㈢證人林義翔於本院審理時證稱：我受徐江漢委託，幫他申報
    進口1批孔雀魚及烏龜，總共是9箱魚及1箱龜；因為從馬來
    西亞進口的較多是豬鼻龜，且輸入豬鼻龜須要申請許可，所
    以我有問徐江漢是不是豬鼻龜，徐江漢回覆1個烏龜的圖案
    ，我就以為是一般的巴西龜；徐江漢從事熱帶魚進口，本案
    貨主是徐江漢，我不會接觸到貨物來源端，都是由徐江漢自
    己與國外賣家聯繫，稅金也是徐江漢要繳等語（見本院訴卷
    第56-60頁、第70-71頁、第73頁），即證稱被告為本案進口
    貨物之貨主，係由被告與國外貨物來源端接洽。再參卷附通
    訊軟體對話紀錄可知，林義翔申報進口前，曾詢問被告貨物
    內容及班機時間，並詢問是否為豬鼻龜，被告則回覆「」，
    並稱「17號的9＋11是」、「早班機」（見偵27913卷第37頁
    ）。可見林義翔係經由被告告知本案進口貨物之內容及入境
    時間，故林義翔證稱被告為貨主等情，應屬可信。足證林義
    翔僅是受被告委託申報進口，而本案貨物應是由被告與國外
    之供貨端接洽及輸入。
　㈣被告於本院審理時供稱：我曾做過水族館相關行業，108年間
    就沒有再做了；為了賺錢，若客戶需要魚，我會去批發給客
    戶；我透過網路認識1名馬來西亞之黃姓老闆娘，如果有客
    戶需要魚類，我會找黃姓老闆娘，從她那邊進口魚類給臺灣
    的客戶等語（見本院訴卷第78-81頁）。被告既有經營水族
    館事業之經驗，又從事水族生物之批發及進口，對於龜種具
    有不同類別、其價格、稀有性、可否任意進口及買賣等情，
    當有所認識。被告受委託輸入龜類時，為瞭解是否應申請許
    可或備齊何種文件、適用稅則及評估利潤，對於其類別應不
    至於毫不關心、聞問。縱使有意隱匿申報，亦當是瞭解貨物
    內容後，評估風險高低、利潤等因素，再決定輸入方式及收
    取報酬高低。此外，林義翔於偵查中提出本案貨品遭查扣後
    與被告間之對話紀錄，被告對林義翔稱「那國外跟我最這批
    貨款你搞丟了 怎麼還處理 國外要我賠？」、「500萬」、
    「折半都要250」等語（見偵27913卷第41頁）。顯示被告受
    委託之貨物遭海關查扣後，國外之委託方已向被告索賠。若
    被告受委託時，國外之委託方未告知貨物內容或有所隱瞞，
    實際託運貨物未經雙方確認，衡情委託方難以提供客觀之損
    失價額要求賠償，被告亦不至於輕易接受索賠。應認被告受
    託輸入本案貨物前，已與國外之委託方確認內容而知悉含有
    附表所示之野生動物。
三、被告雖辯稱：本案是我向馬來西亞的黃姓老闆娘購買孔雀魚
    ，她另外委託我進口1箱烏龜，我沒有問是什麼烏龜，我只
    是單純介紹林義翔幫黃姓老闆娘報關，我沒有收取報酬或費
    用，需要什麼文件都由她與林義翔處理，資料都在林義翔那
    邊等語。惟查：
　㈠被告自承於108年間結束水族館事業後，改從事水族生物批發
    進口（見本院訴卷第78-81頁），衡情需從中賺取利潤以謀
    生。再者，林義翔於本院審理時證稱：我幫徐江漢申報貨物
    進口，基本費用是新臺幣（下同）3,000元，如果手續比較
    繁複，會多收一點，只要徐江漢給的價格ok，我就會接等語
    （見本院訴卷第63-64頁）。可見被告受委託輸入本案貨物
    ，除事前與馬來西亞委託方聯繫接洽並安排進口事宜等準備
    工作外，尚需給付報酬予林義翔，衡情被告不至於無償提供
    服務，應是具有相當之利潤。故被告辯稱未收取報酬或費用
    ，難以採信。
　㈡此外，本案貨物是由被告與國外之委託方接洽及輸入，林義
    翔僅是受被告委託申報進口，此已認定如前。故被告辯稱僅
    是單純介紹人，未收取任何費用，本案係由林義翔自行與馬
    來西亞之黃娘老闆娘接洽等語，應屬卸責之詞，均不足採。
四、綜上，被告未經農委會之許可，非法輸入附表所示保育類野
    生動物等情，堪以認定。另依卷內進口報單上海關查緝註記
    及屏科大物種鑑定表，本案輸入之野生動物中含有暹羅鱷死
    體2隻（見他卷第7頁、第10頁），即輸入之保育類野生動物
    兼有活體及死體。被告於本院訊問時雖供稱本案輸入之魚類
    及龜類均為活體（見本院訴卷第32頁），惟活體野生動物經
    以空運方式長途運送，因搖晃、撞擊、氣溫、氣壓或環境變
    化而於運送過程中死亡，依一般社會通念應屬可以預見，即
    未逾越被告主觀預見範圍，應認被告就輸入死體部分亦有犯
    罪之故意。
五、被告委託林義翔向臺北關申報進口，僅告知為9箱孔雀魚及1
    箱烏龜，未告知含有附表所示之保育類野生動物，有前揭通
    訊軟體對話紀錄可憑。再參林義翔於本院審理時證稱：我有
    問徐江漢是不是豬鼻龜，徐江漢回覆1個烏龜的圖案，我就
    以為是一般的巴西龜，不需要申請許可；我為了幫徐江漢節
    省稅金，就只申報孔雀魚，如果被查到巴西龜，就是補稅，
    但附表所示之保育類野生動物，等級比豬鼻龜更高，需要更
    多文件，我不知道貨物裡還有這些保育類野生動物等語（見
    本院訴卷第55-61頁、第64-66頁、第68-72頁），應認林義
    翔僅知悉貨物為9箱孔雀魚及1箱巴西龜。此外，本案無事證
    顯示林義翔、所委託之報關業者、航空公司及貨運人員，知
    悉本案進口貨物中含有附表所示之保育類野生動物，並參與
    輸入，應認其等均不知情（林義翔部分經檢察官為不起訴處
    分確定）。
六、另本案檢察官起訴被告非法輸入保育類野生動物，惟起訴書
    附表編號4所示巴西龜（27隻）屬一般類野生動物，有屏科
    大物種鑑定表在卷可稽（見他卷第10頁），依野生動物保育
    法第51條第3款規定，為行政罰之範疇。故起訴書附表應有
    誤載，惟此部分經檢察官當庭更正刪除（見本院訴卷第86頁
    ），附此敘明。
七、綜上所述，被告非法輸入附表所示保育類野生動物活體及死
    體，其事證明確，應依法論罪科刑。
八、論罪科刑：
　㈠法律適用之說明：
　 ⒈按野生動物之活體及保育類野生動物之產製品，非經中央主
     管機關之同意，不得輸入或輸出；未經中央主管機關同意
     ，輸入或輸出保育類野生動物之活體或其產製品者，處6月
     以上5年以下有期徒刑，得併科30萬元以上150萬元以下罰
     金，野生動物保育法第24條第1項、第40條第1款分別定有
     明文。該法所稱主管機關，在中央為行政院農業委員會；
     所稱野生動物產製品，係指野生動物之屍體、骨、角、牙
     、皮、毛、卵或器官之全部、部分或其加工品，此為同法
     第2條前段、第3條第6款所明定。所謂輸入，係指由國外運
     送入我國領土。
　 ⒉本案被告輸入附表所示保育類野生動物，其中暹羅鱷2隻為
     死體，應認係屍體而屬野生動物保育法所稱產製品。被告
     未取得農委會同意，自馬來西亞進口附表所示保育類野生
     動物活體及產製品而運抵我國，核屬前開法律所處罰之非
     法輸入行為。
  ㈡罪名：
　⒈被告所為，犯野生動物保育法第40條第1款之非法輸入保育類
    野生動物活體及產製品罪。公訴意旨僅認被告犯非法輸入保
    育類野生動物活體罪，應予補充。
　⒉被告同時輸入保育類野生動物活體及產製品，為單純一罪。
    被告利用不知情之航空公司及貨運人員將保育類野生動物輸
    入我國，為間接正犯。
  ㈢累犯之說明：
　　被告前因公共危險案件，經本院以105年度壢交簡字第376號
    判處有期徒刑2月確定，於105年6月14日易科罰金執行完畢
    ，有臺灣高等法院被告前案紀錄表可稽。被告於有期徒刑執
    行完畢後，5年內故意再犯本案有期徒刑以上之罪，為累犯
    。惟審酌其前案及本案之犯罪行為態樣及侵害法益均不相同
    ，尚難以前案有期徒刑執行完畢之結果，認被告於本案之惡
    性更深，故參酌司法院釋字第775號解釋意旨，不予加重最
    低本刑，亦不另於主文諭知為累犯。
  ㈣科刑：
　　審酌被告為一己私利，非法輸入保育類野生動物，使野生動
    物離開其生長棲地，於長途運輸過程或照料不當時，即可能
    因此生病或死亡，且一旦輸入而進入環境，對於境內生態平
    衡及安全亦屬風險，堪認其行為具有相當之危險性。再考量
    被告為本案犯行具有營利之目的，兼衡其犯後態度、素行、
    智識能力及生活狀況等一切情狀，量處如主文所示之刑，並
    諭知有期徒刑易科罰金，罰金易服勞役之折算標準。
九、沒收：
　㈠按刑法施行法第10條之3第2項規定，於105年7月1日前施行之
    其他法律關於沒收、追徵、追繳、抵償之規定，不再適用。
    因此，於105年7月1日刑法修正施行後，野生動物保育法既
    未再制定特別規定，則非法輸入之保育類野生動物活體及產
    製品，即不再適用野生動物保育法第52條第1項關於沒收之
    規定，應適用刑法之規定。
　㈡本案查獲如附表所示之保育類野生動物活體及屍體，係被告
    非法輸入之犯罪客體，非屬「產自犯罪之物」（行為人實現
    犯罪構成要件所增益之財產），亦非「因犯罪所得對價」，
    故性質上非屬犯罪所得，而是被告供「非法輸入」犯罪所用
    之物，且由被告事實上支配管領，應依刑法第38條第2項前
    段規定沒收。
　㈢被告於本案非法輸入保育類野生動物，並無事證顯示已實際
    獲得報酬，故無應沒收之犯罪所得，附此敘明。
據上論斷，應依刑事訴訟法第299條第1項前段，判決如主文。
本案經檢察官賴穎穎提起公訴，檢察官周彤芬到庭執行職務。
中　　華　　民　　國　　111 　年　　4 　　月　　29　　日
                  刑事第四庭  審判長法  官  黃柏嘉
　　　　　　　　　
　　　　　　　　　                  法  官  張家豪
　　　　　　　　　
                　　　　　　　　　  法　官　涂偉俊
以上正本證明與原本無異。
如不服本判決應於收受判決後20日內向本院提出上訴書狀，並應
敘述具體理由。其未敘述上訴理由者，應於上訴期間屆滿後20日
內向本院補提理由書(均須按他造當事人之人數附繕本)「切勿逕
送上級法院」。 

　　　　　　　　　　　　　　　     書記官　余玫萱　　　　　　　　　
中　　華　　民　　國　　111 　年　　4 　　月　　29　　日



附錄所犯法條：
野生動物保育法第40條
有下列情形之一，處6月以上5年以下有期徒刑，得併科新臺幣30
萬元以上150萬元以下罰金：
一、違反第24條第1項規定，未經中央主管機關同意，輸入或輸
    出保育類野生動物之活體或其產製品者。
二、違反第35條第1項規定，未經主管機關同意，買賣或意圖販
    賣而陳列、展示保育類野生動物或瀕臨絕種及珍貴稀有野生
    動物產製品者。
附表：
編號 名稱 數量（HED） 備註 1 安哥洛卡陸龜 （Astrochelys yniphora） 2 一級保育類 2 暹羅鱷 （Crocodylus siamensis） 3 （含死體2） 一級保育類 3 史密斯稜背龜 （Pangshura smithii） 21 二級保育類